【裁判字號】    95,易,129
【裁判日期】    950630
【裁判案由】    詐欺
【裁判全文】
臺灣基隆地方法院刑事判決               95年度易字第129號
公  訴  人  臺灣基隆地方法院檢察署檢察官
被      告  丙○○
上列被告因詐欺案件，經檢察官聲請簡易判決處刑（94年度偵字
第2223號），本院認為本件不得亦不宜依簡易程序審理而改依通
常程序審理，嗣經本院再合議裁定改採簡式審判程序審理，本院
判決如下：
    主  文
丙○○連續幫助常業詐欺，處有期徒刑捌月。
    事  實
一、丙○○明知支票帳戶代表帳戶使用人之信用能力，其亦明知
    己係從事美髮工作，而非從事商業信用行為，若己根本無任
    何支付能力而訛騙金融機構從事商業行為需用支票，己亦無
    意軋付任何票款，反在開戶之後即將支票簿提供他人使用將
    幫助他人實施常業詐欺犯罪（即民間所謂之「芭樂票」），
    基於縱有人以其支票帳戶實施常業詐欺犯罪亦不違背其本意
    之幫助故意，因於民國92年下半年與一真實姓名年籍均不詳
    之中年男子取得連繫，得知該男子欲向其以每本新台幣（下
    同）2萬元之代價收購支票帳戶，遂基於幫助常業詐欺之概
    括犯意，先後前往下列金融機構辦理甲存帳戶開戶：(1)、於
    92年10月15日至臺北富邦銀行基隆路分行，佯稱己係從事進
    口日本小飾品生意，由於個人理財需要而需開立帳戶，台北
    富邦銀行不察，乃於92年10月16日准其所請，而開立帳號
    000000000000號甲存帳戶。丙○○旋在該銀行外面，將支票
    簿、印鑑章、存簿一併交付予前開中年男子，而獲得2 萬元
    之報酬。(2)、於92年11月12日前往合作金庫銀行大安分行申
    請開立甲存帳戶，該銀行於92年11月19日准其開立帳號0000
    000000000號甲存帳戶。丙○○旋在該銀行外面，將支票簿
    、印鑑章、存簿一併交付予前開中年男子，而獲得2萬元之
    報酬。(3)、於92年10月或11月間前往台灣中小企業銀行東台
    北分行申請開立甲存帳戶，該銀行於同年月不詳日期准其開
    立帳號00000000000號甲存帳戶。丙○○旋在該銀行外面，
    將支票簿、印鑑章、存簿一併交付予前開中年男子，而獲得
    2萬元之報酬。嗣詐騙集團將台北富邦銀行基隆路分行帳號
    000000000000號甲存帳戶中之支票1張（發票日為93年5 月5
    日、支票號碼：KL0000000號、金額為19萬5千元、發票人為
    丙○○），輾轉交由丁政農因不明原因取得（另經臺灣臺北
    地方法院檢察署通緝中），丁政農基於意圖為自己不法所有
    ，於93年間在臺北縣汐止市，委任乙○○施作室內裝潢之木
    工，總價為13萬元，丁政農遂交付上開支票予乙○○抵扣工
    錢，並同時向乙○○借款6萬5千元，亦開立金額為19 萬5千
    元本票1張作為擔保，致使乙○○陷於錯誤而交付6萬5 千元
    之現金。嗣前開支票屆期後不獲兌現，乙○○始知受騙。
二、案經乙○○訴由臺灣基隆地方法院檢察署檢察官偵查起訴。
    理  由
一、訊據被告丙○○對於上開事實坦承不諱，復有合作金庫銀行
    大安分行95年5月11日函及附件（開戶資料）、臺灣中小企
    業銀行東台北分行95年5月9日函及附件（開戶資料）、台北
    富邦銀行94年1月19日函及附件（開戶資料）、臺灣票據交
    換所95年4月13日函及附件（退票紀錄）、退票理由單、支
    票影本、本票影本、執行命令、本院93基簡642號民事簡易
    判決附卷可稽。按支票帳戶代表帳戶使用人之信用能力，被
    告且供承己係從事美髮工作，而非從事商業信用行為，若支
    票帳戶使用人根本無任何支付能力而訛騙金融機構從事商業
    行為需用支票，己亦無意軋付任何票款，反在開戶之後即將
    支票簿提供他人使用將幫助他人實施常業詐欺犯罪（即民間
    所謂之「芭樂票」）戶售予他人使用，則申領之支票極易被
    利用為與財產有關之犯罪工具，此為吾人依一般生活認知所
    易於體察之常識。查被告行為時為25歲餘之人，並非無社會
    經驗之人，就提供支票帳戶與不認識之人使用，將為他人作
    為詐欺犯罪之工具，而有幫助他人犯罪之可能，自難諉為不
    知，亦非全然無可預見。又自本件向被告收購支票帳戶之中
    年男子向被告密集收購3本支票帳戶、收購後即自93年4月中
    起密集大量退票（自上開退票紀錄即可知之，退票張數高達
    130張，金額更高達00000000元）、再自支票票期通常係開
    立3至6個月票期以觀，可見上開中年男子甫向被告收購支票
    帳戶後，旋即以各不詳之方式再行有價處分該等帳戶之支票
    而由支票之次取得人作為不正用途，或由上開中年男子直接
    交付集團其他成員使用該等帳戶支票行騙，是被告所幫助之
    詐騙正犯乃係以實施詐欺為常業之詐騙集團。是被告可預見
    支票帳戶存摺提供詐騙集團使用，將幫助詐騙集團實施常業
    詐欺犯罪，但因貪圖區區共6萬元之利益，仍將上開帳戶售
    予詐騙集團使用，被告顯有縱有人以其金融帳戶實施常業詐
    欺犯罪亦不違背其本意之幫助故意自明。末以，被告雖於偵
    訊時陳稱己有精神病，然其係遲至93年10月18日以後才有至
    署立基隆醫院看診精神科之紀錄，此有該院函送之被告病歷
    在卷足佐，且被告於偵訊時本矢口否認有開立支票帳戶，後
    經檢察官當庭比對被告於筆錄之簽名字跡與其開戶之簽名字
    跡相符，其始承認開立支票帳戶之事實，可見被告之精神狀
    態於其行為無影響，併此敘明。
二、按刑法上之幫助犯，係指以幫助之意思，對於正犯資以助力
    ，而未參與實施犯罪之行為者而言，最高法院四十九年臺上
    字第七十七號判例意旨可資參照；被告所為，基於幫助之意
    思，出賣自己之支票帳戶予詐騙犯罪集團之人，以供正犯行
    騙被害人之用，而為詐欺罪構成要件以外之行為，故核被告
    所為，係犯刑法第三十條第一項、第三百四十條之幫助常業
    詐欺取財罪；公訴人誤為刑法第三十條第一項、第三百三十
    九條第一項之幫助普通詐欺罪，應逕行變更起訴法條。被告
    先後出賣三本支票帳戶，時間緊接，所犯係構成要件相同之
    罪名，顯基於概括犯意而為，為連續犯，以一罪論，並依刑
    法第五十六條之規定加重其刑；公訴人雖僅起訴被告出賣台
    北富邦銀行之支票帳戶之行為，然其餘未起訴部分既與已起
    訴部分具連續犯裁判上一罪之關係，自在本院得一併審判之
    範圍內。被告係幫助他人犯罪，爰依刑法第三十條第二項規
    定減輕之，並先加後減。爰審酌被告因一時貪圖小利，任意
    提供支票帳戶幫助他人詐財、支票係法律上支付工具民間並
    用為信用工具，任意處分所造成之社會金融危害甚大、本案
    造成被害人之損失金額、犯後坦承犯行等一切情狀，量處如
    主文所示之刑。
據上論斷，應依刑事訴訟法第四百五十二條、第二百七十三條之
一第一項、第二百九十九條第一項前段、第三百條，刑法第五十
六條、第三十條第一項、第三百四十條、第三十條第二項，罰金
罰鍰提高標準條例第一條前段，判決如主文。
本案經檢察官甲○○到庭執行職務
中    華    民    國    95    年    6     月    30    日
                  刑事第四庭法    官  曾雨明
以上正本證明與原本無異。
對於本件判決如有不服，應於收受送達後10日內，向本院提出上
訴書狀，上訴於臺灣高等法院。
中    華    民    國    95    年    7     月    5     日
                            書 記 官  王靜敏
附錄法條：
中華民國刑法第30條第1項、第2項：
幫助他人犯罪者，為從犯。雖他人不知幫助之情者，亦同。
從犯之處罰，得按正犯之刑減輕之。
中華民國刑法第340條：
以犯第 339 條之罪為常業者，處 1 年以上 7 年以下有期徒刑，
得併科 5 萬元以下罰金。


司法院資訊處製作；財團法人民間司法改革基金會備份。
